臺灣高等法院臺中分院刑事判決　　　 100年度上易字第1284號
上　訴　人　臺灣南投地方法院檢察署檢察官
被　　　告　鄭朝仁
上列上訴人因被告竊盜案件，不服臺灣南投地方法院100年度易
字第236號中華民國100年8月29日第一審判決（起訴案號：臺灣
南投地方法院檢察署100年度偵字第2377號、第2502號），提起
上訴，本院判決如下：
    主  文
上訴駁回。
    事  實
一、鄭朝仁於民國（下同）95年間因普通竊盜案件，經臺灣南投
    地方法院以95年度埔刑簡字第188號判決判處有期徒刑5月確
    定，嗣因中華民國96年罪犯減刑條例公布施行，上開案件再
    經臺灣南投地方法院以96年度聲減字第417號裁定減為有期
    徒刑2月又15日確定；又於96年間因加重竊盜案件，經臺灣
    南投地方法院以96年度易字第243號判決判處有期徒刑6月，
    並依上述減刑條例減為有期徒刑3月確定。上揭二案件嗣經
    臺灣南投地方法院以96年度聲字第535號裁定定應執行有期
    徒刑5月確定，於96年6月20日入監執行後，至同年11月19日
    執行完畢，仍不思悔改，意圖為自己不法之所有，分別基於
    竊盜之犯意，而為下列犯行：
  (一)於100年6月20日下午4時許，在臺中市○○區○○路2段57之
    4號前，以其所有之機車鑰匙1支發動置於該處之周再得所有
    、莊永明使用之車號ＬＲＮ－６６３號重型機車（價值約新
    臺幣〈下同〉5千元，下稱該機車）引擎，而竊取該機車，
    得手後供己代步之用。
  (二)於同月21日上午9時許，騎乘該機車前往南投縣埔里鎮○○
    路38之5號張陳梅住處，先持其所有、金屬材質、質地堅硬
    、頂端尖銳、客觀上足以危害人之生命、身體，而可作為兇
    器使用之油壓剪1支，破壞該住處浴室鋁門窗上鐵柱之安全
    設備後，再自該鋁門窗侵入該住處內竊取張陳梅所有、置於
    其住處客廳抽屜內之黃水晶2顆（價值約3千元），得手後隨
    即離開現場。
  (三)嗣於同月21日中午12時50分許，鄭朝仁又騎乘該機車行經同
    鎮○村路205號蔡定蓉住處前時，欲再度下手行竊（此部分
    另為無罪判決，詳下述），而在其持螺絲起子1把破壞蔡定
    蓉住處後門時，為陳鎮海發現並立即報警，警方據報抵達現
    場時，鄭朝仁正騎乘該機車準備離開，警方在徵得鄭朝仁同
    意後，搜索鄭朝仁攜帶之手提包，因而扣得上述機車鑰匙及
    油壓剪各1支，並起獲該機車1部（已發還莊永明），鄭朝仁
    另在遭警方帶回南投縣政府警察局埔里分局愛蘭派出所時，
    將上述竊得之黃水晶1顆丟棄在該派出所附近，而為警方起
    獲（已發還張陳梅）。
二、案經南投縣政府警察局埔里分局報告臺灣南投地方法院檢察
    署檢察官偵查起訴。
    理  由
壹、證據能力部分：
    按被告以外之人於審判外之陳述，雖不符刑事訴訟法第159
    條之1至第159條之4之規定，而經當事人於審判程序同意作
    為證據，法院審酌該言詞陳述或書面陳述作成時之情況，認
    為適當者，亦得為證據；當事人、代理人或辯護人於法院調
    查證據時，知有刑事訴訟法第159條第1項不得為證據之情形
    ，而未於言詞辯論終結前聲明異議者，視為有前項之同意，
    刑事訴訟法第159條之5定有明文。查本院認定事實所憑之證
    據，部分屬傳聞證據，惟被告鄭朝仁至本院言詞辯論終結前
    ，未為任何異議，本院審酌上證據資料製作時之情況，尚無
    違法不當及證明力明顯過低之瑕疵，亦認為以之作為證據應
    屬適當，故揆諸前開規定，該審判外之陳述及文書資料均有
    證據能力。
貳、有罪部分：
一、上揭犯罪事實，業據被告鄭朝仁於警詢時、偵查中及原審以
    及本院審理時均坦承不諱，核與被害人莊永明、張陳梅於警
    詢時（見偵字第2377號卷〈下簡稱偵卷〉第30頁至該頁反面
    、第57頁至第58頁）指訴之情節相符，並有失車－案件基本
    資料詳細畫面報表（見偵卷第44頁）、職務報告（見偵卷第
    45頁）、贓物認領保管單（見偵卷第34頁）、南投縣政府警
    察局埔里分局100年8月5日投埔警偵字第１００００１２５
    ６４號函所附之贓物認領保管單（見原審卷第69頁至第70
    頁）各1份、查獲被告之現場照片(5)、(6)二張及扣案物照片2
    張（見偵卷第40頁、第42頁至第43頁）附卷可稽，及機車鑰
    匙及油壓剪各1支扣案可證，被告之自白與事實相符，足以
    採信，本件事證明確，其犯行足以認定。
二、論罪科刑之理由：
  (一)按刑法第321條第1項第2款規定將「門扇」、「牆垣」、「
    其他安全設備」並列，則所謂「門扇」專指門戶而言，應屬
    狹義－指分隔住宅或建築物內外之間之出入口門而言，而所
    謂「其他安全設備」，指門扇牆垣以外，依通常觀念足認防
    盜之一切設備而言，如電網、門鎖、以及窗戶等是，司法院
    （73）廳刑1字第603號函可資參照；又被告鄭朝仁犯如犯罪
    事實欄一(二)所示犯行所使用之油壓剪一支，係屬金屬材質，
    質地堅硬、頂端尖銳，亦經原審當庭勘驗無訛（參見原審院
    卷第34頁），客觀上足以對人之生命、身體、安全構成威脅
    ，為具有危險性之兇器無疑。
  (二)是核被告如犯罪事實欄一(一)所為，係犯刑法第320條第1項之
    普通竊盜罪，如犯罪事實欄一(二)所為，係犯刑法第321條第
    1項第1款、第2款、第3款之攜帶兇器、毀越安全設備、侵入
    住宅竊盜罪。
  (三)被告所犯上揭2罪間，犯意各別、行為有異、罪名不同，應
    予分論併罰。
  (四)被告於95年間因普通竊盜案件，經臺灣南投地方法院以95年
    度埔刑簡字第188號判決判處有期徒刑5月確定，嗣因中華民
    國96年罪犯減刑條例公布施行，上開案件再經臺灣南投地方
    法院以96年度聲減字第417號裁定減為有期徒刑2月又15日確
    定；又於96年間因加重竊盜案件，經臺灣南投地方法院以96
    年度易字第243號判決判處有期徒刑6月，並依上述減刑條例
    減為有期徒刑3月確定。上揭二案件嗣經臺灣南投地方法院
    以96年度聲字第535號裁定定應執行有期徒刑5月確定，於96
    年6月20日入監執行後，至同年11月19日執行完畢等情，有
    臺灣高等法院被告前案紀錄表1份可佐，其於受徒刑之執行
    完畢後，5年以內故意再犯本件有期徒刑以上之2罪，均為累
    犯，應依刑法第47條第1項之規定分別加重其刑。
  (五)原判決關於被告所犯事實(一)(二)所示部分，認被告罪證明確，
    適用刑法第320條第1項、第321條第1項第1款、第2款、第3
    款、第47條第1項、第51條第5款之規定，並審酌被告除上述
    之竊盜前科之外，另於97年間因加重竊盜案件，經臺灣南投
    地方法院以97年度易字第570號判決判處有期徒刑7月確定，
    及於100年間因加重竊盜案件，經臺灣南投地方法院以100年
    度審易字第51號判決判處有期徒刑8月確定，有其臺灣高等
    法院被告前案紀錄表1份可證，仍不思悔改，一再為竊盜犯
    行，自不宜輕饒，惟犯後坦承犯行，態度尚佳，且竊取財物
    之價值非鉅等一切情狀，分別量處如原判決主文第一項所示
    之刑，並定其應執行之刑。並說明檢察官固求處應執行有期
    徒刑2年（參見原審卷第88頁），惟審酌上情及本案有後述
    部分無罪之情事，認處如原判決主文第一項所示之刑，已足
    資懲儆。另就扣案之機車鑰匙及油壓剪各1支，認均係被告
    所有之物，分別供其犯如犯罪事實欄一(一)、(二)所示犯行所用
    之工具，業據被告供承在卷，而依刑法第38條第1項第2款之
    規定宣告沒收。且說明檢察官雖另認應宣告令被告入勞動場
    所強制工作乙節，惟被告對本件犯行均坦承不諱，尚有悔悟
    之心，審酌被告如經論以較長期之徒刑刑期，該等有期徒刑
    之諭知倘若確定進而執行完畢，被告經此等刑期之執行，應
    已足令其在獄中改過自新，因認宣告如主文所示之刑，即足
    資警惕，而尚無宣告強制工作之必要。核其認事用法均無違
    誤，量刑亦稱妥適，應予維持。
  (六)原審法院檢察署檢察官就原判決關於被告所犯事實(一)(二)所示
    部分上訴意旨略以：被告除本件竊盜犯行外，另於97年間因
    加重竊盜案件，經臺灣南投地方法院以97年度易字第570號
    判決判處有期徒刑7月確定，及於100年間因加重竊盜案件，
    經同院以100年度審易字第51號判決判處有期徒刑8月確定，
    仍不思悔改，一再為竊盜犯行，惡性重大，經檢察官求刑2
    年，原審竟以被告犯後坦承犯行，態度尚佳，且竊取財物之
    價值非鉅等一切情狀，僅分別量處有期徒刑5月及10月（上
    訴書誤載為7月），應執行有期徒刑1年2月，顯屬過輕；又
    被告有犯罪習慣，顯有應於刑之執行前，令入勞動場所強制
    工作之必要。原審亦未依檢察官之聲請為宣告，判決顯有不
    當等語，指摘原判決不當，惟查：
、按量刑輕重係屬事實審法院得依職權自由裁量之事項，苟已
    斟酌刑法第57條各款所列情狀而未逾越法定刑度，不得遽指
    為違法，有最高法院著有72年台上字第6696號、75年台上字
    第7033號判例可資參照。且在同一犯罪事實與情節，如別無
    其他加重或減輕之原因，下級審量定之刑，亦無過重或失輕
    之不當情形，則上級審法院對下級審法院之職權行使，原則
    上應予尊重（最高法院85年度台上字第2446號裁判意旨足參
    ）。次按法律上屬於自由裁量之事項，有其外部性界限及內
    部性界限，並非概無拘束。依據法律之具體規定，法院應在
    其範圍選擇為適當之裁判者，為外部性界限；而法院為裁判
    時，應考量法律之目的，及法律秩序之理念所在者，為內部
    性界限。法院為裁判時，二者均不得有所踰越。在數罪併罰
    ，有二裁判以上，定其應執行之刑時，固屬於法院自由裁量
    之事項，然仍應受前揭外部性界限及內部性界限之拘束（最
    高法院94年度台非字第233號裁判意旨參照）。查原審以被
    告觸犯刑法第321條第1項第1款、第2款、第3款加重竊盜罪
    及刑法第320條第1項普通竊盜罪合計2罪之罪證明確，審酌
    被告有多次竊盜前科（見卷附臺灣高等法院被告前案紀錄表
    ），仍不知悔改，復犯本件2次竊盜，被告犯後坦承犯行，
    態度尚佳，且竊取財物之價值非鉅等一切情狀，而分別量處
    有期徒刑5月及10月，並定其應執行為有期徒刑1年2月。經
    核原審業已具體斟酌刑法第57條所列情形而為量定，於定應
    執行刑時，亦係在各刑中最長期以上，各刑合併之刑期以下
    ，既未逾越法定刑度，亦未違背前開所述定應執行刑之外部
    性界限及內部性界限，是並無濫用其自由裁量之權限，即難
    指為違法。檢察官上訴意旨認原審定執行刑過輕，並無可採
    。
、次按竊盜犯贓物犯保安處分條例第3條第1項，係規定18歲以
    上之竊盜犯贓物犯，有犯罪習慣者，「得」於刑之執行前令
    入勞動場所強制工作。因此，是否諭知被告於刑之執行前令
    入勞動場所強制工作，係由法院審酌被告之習性決定之。原
    審業已敘明保安處分係對受處分人將來之危險性所為拘束其
    身體、自由等之處置，以達教化與治療之目的，為刑罰之補
    充制度，本諸法治國家保障人權之原理及刑法之保護作用，
    其法律規定之內容，應受比例原則之規範，使保安處分之宣
    告，與行為人所為行為之嚴重性，行為人所表現之危險性，
    及對行為人未來行為之期待性相當（司法院大法官會議釋字
    第471號解釋參照），且按保安處分係針對受處分人將來之
    危險性所為之處置，以達教化、治療之目的，為刑罰之補充
    制度，保安處分中之強制工作，旨在對嚴重職業性犯罪及欠
    缺正確工作觀念或無正常工作因而犯罪者，強制其從事勞動
    ，學習一技之長及正確之謀生觀念，使其日後重返社會，能
    適應社會生活，然保安處分之措施亦含社會隔離、拘束身體
    自由之性質，其限制人民之權利，實與刑罰同，自應受比例
    原則之規範，使保安處分之宣告，與行為人所為行為之嚴重
    性、行為人所表現之危險性，及對行為人未來行為之期待性
    相當，最高法院91年度台上字第4625號判決意旨可資參照。
    原判決業已詳細引述上開最高法院判決意旨予以說明本件不
    予宣告被告強制工作之依據，並說明被告犯後坦承犯行，態
    度尚佳，且竊取財物之價值非鉅等一切情狀，且本件被告竊
    盜2次尚難認定被告顯有犯竊盜罪之習慣，原判決認被告坦
    承犯行，並審酌其行為之嚴重性、行為人所表現之危險性及
    對於未來行為之期待性，依憲法比例原則之規範，認本件量
    處被告應合併執行有期徒刑1年2月，已足收懲儆之效，未達
    須以保安處分預防矯治之程度，尚無施以強制工作之必要。
    本院認原審未再諭知被告強制工作，並無不當。
、綜上所述，原審法院檢察署檢察官上訴意旨指摘原審違反定
    執行刑之內部性界線，及未諭知被告刑前強制工作不當，均
    無理由，應予駁回。
、無罪部分：
一、公訴意旨另以：被告鄭朝仁於100年6月21日中午12時50分許
    ，騎乘該機車至南投縣埔里鎮○村路205號被害人蔡定蓉住
    宅前，以同前之油壓剪一支破壞該址後門之門鎖（毀損部分
    未據告訴），侵入屋內，著手行竊時，經證人陳鎮海發現報
    警，被告因之未能竊得財物，因認被告涉犯刑法第321條第
    2項、第1項第1款、第2款、第3款之加重竊盜未遂罪嫌等語
    。
二、按犯罪事實應依證據認定之，無證據不得認定犯罪事實；又
    不能證明被告犯罪或其行為不罰者，應諭知無罪之判決，刑
    事訴訟法第154條第2項、第301條第1項分別定有明文。又按
    預備行為與未遂犯之區別，以已、未著手於犯罪之實行為標
    準，所謂著手，即指犯人對於犯罪構成事實開始實行而言，
    是關於竊盜行為之著手，係以已否開始財物之搜尋為要件，
    如行為人僅著手於刑法第321條第一項各款所列之加重要件
    行為，而尚未為竊盜行為之著手者，自不得以該條竊盜罪之
    未遂犯論科，亦即刑法上之未遂犯，必須已著手於犯罪行為
    之實行而不遂，始能成立，最高法院94年度台上字第6989號
    判決意旨可資參照。
三、公訴人認被告涉犯此部分罪嫌，無非以被告之自白、被害人
    蔡定蓉之指訴、證人陳鎮海之證述等為其主要論據。訊據被
    告固坦承有於上揭時、地，持螺絲起子1把，破壞被害人蔡
    定蓉住處後門欲入內行竊之事實，惟陳稱：當時因遭證人陳
    鎮海發現，而未進入被害人蔡定蓉住處內等語。經查：
  (一)證人陳鎮海於警詢時證稱：當時我親眼看見被告在敲、破壞
    被害人蔡定蓉住處後門，我立即報警，警方到達現場當場查
    獲被告騎乘該機車要離開等語（參見偵卷第33頁）；於原審
    審理時亦證稱：當時我看到被告用螺絲起子先敲被害人蔡定
    蓉住處前門，後來又跑到後門，被告用螺絲起子拆卸後門的
    螺絲，我就趕快報警，那時被告還沒有進去，報警後警察就
    馬上來了等語（參見原審卷第74頁至第75頁）。是以證人陳
    鎮海所證與被告上揭所述大致相符，而可認被告僅有破壞被
    害人蔡定蓉住處後門，而未進入被害人蔡定蓉住處內之事實
    。
  (二)被害人蔡定蓉於警詢時雖證稱：因證人陳鎮海發現竊嫌敲我
    家後門而報警，所以警方通知我前往警局製作筆錄，我家後
    門有被破壞，但東西未被偷，竊嫌是由後門進入屋內行竊，
    門鎖有被破壞等語（參見偵卷第31頁至該頁反面）；惟於原
    審審理時證稱：是隔壁鄰居（按即證人陳鎮海）告訴我我住
    處遭竊，我回到家中，看到後門被破壞了，後門有被打開，
    我不清楚竊賊有無進入屋內等語（參見原審卷第78至第80頁
    ）。由上可知，被害人蔡定蓉並未目擊被告行竊過程，只可
    由後門損壞之情形，得知被告破壞後門之事實，而不確知被
    告有無因此侵入其住處內。
  (三)證人即據報前往處理本案之南投縣政府警察局埔里分局愛蘭
    派出所警員江聰仁於原審審理時證稱：我到現場時，後門已
    經被破壞，歹徒已經不在現場，我們在附近看到報案人所稱
    歹徒騎乘之機車與被告騎乘之機車車號相符，就攔停被告並
    將他帶回派出所，後來我再回去現場看，後門門鎖已經可以
    開，內鎖被撞壞，我在屋外觀看，沒有注意有無侵入屋內的
    痕跡等語（見原審卷第81頁至第83頁）。故依證人江聰仁之
    證述，亦無法證明被告有侵入屋內搜尋財物之行為。
四、綜上所述，被告雖有持客觀上足以危害人之生命、身體，而
    可作為兇器使用之螺絲起子一支，破壞被害人蔡定蓉住處後
    門，惟未進入該等住處內，即為警查獲，被告對於竊盜之著
    手即搜尋財物之行為為尚未進行，僅對竊盜加重條件之攜帶
    兇器、毀越門扇等行為而著手，原判決認依上揭最高法院判
    決意旨，被告既未著手於竊盜犯行，自不得課以加重竊盜未
    遂犯之罪責，此外，復查無其他積極證據足資證明被告有何
    公訴人所指此部分犯行，被告此部分之犯行自屬不能證明，
    揆諸前揭說明，而為被告被訴此犯嫌部分諭知無罪，核無違
    誤，應予維持。
五、原審法院檢察署檢察官關於原判決本諭知無罪部分上訴主張
    ：原審以被告鄭朝仁尚未進入被害人蔡定蓉之住處，未著手
    於搜尋財物之行為，即竊盜行為之施行尚未進行，認定被告
    鄭朝仁尚不成立該部分之犯行，而為無罪之判決，惟查：被
    告鄭朝仁於100年6月21日12時50分許以油壓剪破壞被害人蔡
    定蓉住家後門之門鎖，侵入屋內著手行竊被發現之事實，不
    但據被告鄭朝仁在偵查中（100年6月27日偵查筆錄）及準備
    程序中完全坦承（100年7月12日），核與證人陳鎮海警詢中
    所證情節相符。雖證人陳鎮海於原審審理時改稱：當時我看
    到被告用螺絲起子先敲被害人蔡定蓉住處前門，後來又跑到
    後門，被告用螺絲起子拆卸後門的螺絲，我就趕快報警，那
    時被告還沒有進去，報警後警察就馬上來了等語，依案重初
    供之原則，應以警詢中所證為可信，應認被告於查獲前已著
    手為竊盜行為，因為人發現而未遂，原審認被告僅有破壞被
    害人蔡定蓉住處後門，而未進入被害人蔡定蓉住處內，顯與
    事實不符等語，指摘原判決不當，惟查：上開目擊者即證人
    陳鎮海於警詢及原審審理時均未證稱被告有進入屋內，則嗣
    後到現場之蔡定蓉於原審審理中證稱：我不清楚竊賊有無進
    入屋內等語即與事實無違。另證人即警員江聰仁於原審審理
    時證稱：我在屋外觀看，沒有注意有無侵入屋內的痕跡等語
    （見原審卷第81頁至第83頁），亦無從證明被告有進入屋內
    。公訴意旨認被告於偵查中坦承於100年6月21日12時50分許
    以油壓剪破壞被害人蔡定蓉住家後門之門鎖，侵入屋內著手
    行竊被發現云云，惟查，被告固於偵查中及聲請羈押訊問時
    坦承公訴意旨所指之事實，但查閱被告於偵查中及聲請羈押
    訊問時筆錄，被告於偵查中之供述為：「（檢察官問：於
    100年6月21日12時50分許以油壓剪破壞被害人蔡定蓉住家後
    門之門鎖，侵入屋內行竊而被人發現報警？）是」（見偵查
    卷第29頁）、聲請羈押訊問時係供稱：「（檢察官問：被害
    人蔡定蓉的住家你有無以油壓剪破壞後門之門鎖假侵入想要
    行竊？）是，後來是陳鎮海發現的」等語（見聲羈卷第6頁
    ），有關「侵入屋內行竊」均係出於檢察官主觀之訊問，而
    非被告自行回答至明，再者檢察官於警詢固經訊及：「侵入
    屋內行竊而被人發現報警？」以及被告於聲請羈押訊問時稱
    ：「後來是陳鎮海發現的」等語，以證人即目擊者陳鎮海自
    始至終均不清楚被告有無進入屋內，且被害人蔡定蓉、證人
    江聰仁亦均無從證明被告有進人屋內，則所謂被告回答「侵
    入屋內行竊而被人發現」以及「後來是陳鎮海發現的」，依
    目擊證人陳鎮海上開證述既均無從證明被告有進人屋內，參
    諸被告嗣亦堅決否認有進入屋內著手行竊，則本件原判決認
    本部分並無從證明被告有進入屋內著手行竊，即無何違誤，
    原審法院檢察署檢察官關於原判決本諭知無罪部分上訴所指
    各節，顯均無理由，應予駁回。
據上論結，應依刑事訴訟法第368條判決如主文。
本案經檢察官吳經綸到庭執行職務。
中    華    民    國   100    年    11    月    3     日
            刑事第一庭    審判長法  官  李  璋  鵬
                                法  官  劉  榮  服
                                法  官  胡  忠  文
以上正本證明與原本無異。
不得上訴。
                                書記官  廖  家  莉
中    華    民    國   100    年    11    月    3     日
附錄：
中華民國刑法第320條
（普通竊盜罪、竊佔罪）
意圖為自己或第三人不法之所有，而竊取他人之動產者，為竊盜
罪，處5年以下有期徒刑、拘役或5百元以下罰金。
意圖為自己或第三人不法之利益，而竊佔他人之不動產者，依前
項之規定處斷。
前二項之未遂犯罰之。
中華民國刑法第321條
（加重竊盜罪）
犯竊盜罪而有下列情形之一者，處6月以上、5年以下有期徒刑，
得併科新臺幣10萬元以下罰金：
一、侵入住宅或有人居住之建築物、船艦或隱匿其內而犯之者。
二、毀越門扇、牆垣或其他安全設備而犯之者。
三、攜帶兇器而犯之者。
四、結夥三人以上而犯之者。
五、乘火災、水災或其他災害之際而犯之者。
六、在車站、埠頭、航空站或其他供水、陸、空公眾運輸之舟、
    車、航空機內而犯之者。
前項之未遂犯罰之。